【裁判字號】    97,訴,982
【裁判日期】    971229
【裁判案由】    毒品危害防制條例
【裁判全文】
臺灣臺北地方法院刑事判決               97年度訴字第982號
公  訴  人  臺灣臺北地方法院檢察署檢察官
被      告  甲○○
                    （現於臺灣雲林監獄執行中）
上列被告因違反毒品危害防制條例案件，經檢察官提起公訴（97
年度毒偵字第981 號），被告就被訴事實為有罪之陳述，本院合
議庭裁定由受命法官獨任以簡式審判程序審理，判決如下：
    主  文
甲○○施用第一級毒品，累犯，處有期徒刑拾月，扣案殘有第一
級毒品海洛因於上不可完全析離之針筒壹支，沒收銷燬之；又施
用第二級毒品，累犯，處有期徒刑陸月，扣案第二級毒品甲基安
非他命壹包（驗餘重壹點壹捌玖捌公克，含直接包裝毒品而殘有
甲基安非他命於上不可完全析離之塑膠袋壹只）沒收銷燬之。應
執行有期徒刑壹年貳月，扣案殘有第一級毒品海洛因於上不可完
全析離之針筒壹支、第二級毒品甲基安非他命壹包（驗餘重壹點
壹捌玖捌公克，含直接包裝毒品而殘有甲基安非他命於上不可完
全析離之塑膠袋壹只），均沒收銷燬之。
    事  實
一、甲○○前於民國87年間因施用毒品案件，經臺灣板橋地方法
    院以87年度毒聲字第107 號裁定送觀察、勒戒後，認無繼續
    施用毒品傾向，而由臺灣板橋地方法院檢察署檢察官於87年
    9 月21日以87年度偵字第20256 號處分不起訴確定；於91年
    間因施用毒品案件，經臺灣苗栗地方法院以91年度毒聲字第
    831 號裁定將甲○○送臺灣苗栗看守所附設勒戒處所觀察、
    勒戒後，認有繼續施用毒品傾向，並經該院以91年度毒聲字
    第952 號裁定令入戒治處所施以強制戒治，於92年4 月25日
    停止戒治出所，所餘期間付保護管束，於同年11月24日期滿
    執行完畢，並經臺灣臺中地方法院以92年度訴字第122 號判
    決分別判處有期徒刑8 月及6 月，應執行有期徒刑1 年1 月
    確定；因違反槍砲彈藥刀械管制條例案件，經臺灣板橋地方
    法院以90年度訴緝字第117 號判決判處有期徒刑3 年2 月，
    經臺灣高等法院以90年度上訴字第3760號判決駁回上訴確定
    ；因偽造文書案件，經臺灣高雄地方法院以91年度易字第15
    8 號判決判處有期徒刑6 月確定；因違反槍砲彈藥刀械管制
    條例案件，經臺灣板橋地方法院以91年度訴字第437 號判決
    判處有期徒刑1 年2 月，經臺灣高等法院以91年度上訴字第
    2095號判決駁回上訴確定。甲○○因上開案件入監執行，經
    臺灣臺中地方法院以92年度聲字第2818號裁定應執行有期徒
    刑5 年10月確定，於91年3 月1 日起算刑期，經羈押折抵19
    6 日及累進縮刑108 日，於94年12月13日假釋出監，所餘期
    間付保護管束，原訂應於96年10月21日假釋期滿，嗣又經臺
    灣臺中地方法院以97年度聲減字第736 號裁定，將上開案件
    依法減刑並定應執行之刑為有期徒刑4 年5 月確定，假釋期
    滿日期應更正為95年5 月21日，視為於96年7 月16日中華民
    國九十六年罪犯減刑條例施行日期滿執行完畢。
二、詎甲○○仍不知悔改，竟又基於分別施用第一級毒品海洛因
    及第二級毒品甲基安非他命（起訴書誤載為安非他命）之犯
    意，先購得海洛因及甲基安非他命而持有，進而於97年3 月
    2 日晚上7 時許，在嘉義縣鹿草鄉碧潭村頂潭107 號住處，
    將海洛因摻水以針筒注射之方式，施用海洛因1 次；嗣又於
    同日晚上8 時許，在上開住處，以將甲基安非他命置於玻璃
    球內以火燒烤生煙吸聞之方式，施用甲基安非他命1 次，其
    後並將玻璃球丟棄。嗣於97年3 月3 日晚上6 時50分許，在
    臺北市○○區○○街70號為警查獲，並當場扣得甲○○所有
    欲供施用之甲基安非他命1 包（驗餘重1.1898公克，含直接
    包裝毒品而殘有甲基安非他命於上不可完全析離之塑膠袋1
    只）及其所有供己注射海洛因所用殘有海洛因於上不可完全
    析離之注射針筒1 支，始查知上情。
三、案經臺北市政府警察局萬華分局報告臺灣臺北地方法院檢察
    署檢察官偵查起訴。
    理  由
一、按除被告所犯為死刑、無期徒刑、最輕本刑為3 年以上有期
    徒刑之罪或高等法院管轄第一審案件者外，於法院行準備程
    序進行中，被告先就被訴事實為有罪之陳述時，審判長得告
    知被告簡式審判程序之旨，並聽取當事人、代理人、辯護人
    及輔佐人之意見後，裁定進行簡式審判程序；且受命法官行
    準備程序，與法院或審判長有同一之權限；又簡式審判程序
    之證據調查，不受刑事訴訟法第159 條第1 項、第161 條之
    2 、第161 條之3 、第163 條之1 及第164 條至第170 條規
    定之限制，刑事訴訟法第273 條之1 第1 項、第279 條第2
    項前段、第273 條之2 分別定有明文。本案被告甲○○所為
    ，係犯死刑、無期徒刑、最輕本刑為3 年以上有期徒刑以外
    之罪，其於準備程序中就被訴事實為有罪之陳述，經法官告
    知簡式審判程序之旨，並聽取公訴人、被告之意見後，認為
    適宜由受命法官獨任進行簡式審判程序，依刑事訴訟法第27
    3 條之1 第1 項規定，合議庭裁定由受命法官獨任進行審判
    程序，合先敘明。
二、上揭事實業據被告於本院審理時坦承不諱（本院卷第76頁反
    面），且有臺灣尖端先進生技醫藥股份有限公司濫用藥物檢
    驗報告、臺北市政府警察局偵辦毒品案件尿液檢體委驗單各
    1 紙附卷可稽（偵卷第79-80 頁），復有交通部民用航空局
    航空醫務中心毒品鑑定書1 紙在卷可佐（偵卷第82頁），並
    有甲基安非他命1 包（驗餘重1.1898公克，含直接包裝毒品
    而殘有甲基安非他命於上不可完全析離之塑膠袋1 只）及供
    注射海洛因所用殘有第一級毒品海洛因於上不可完全析離之
    注射針筒1 支扣案足憑，本案被告自白業有相當之補強證據
    ，被告確有上開施用海洛因及甲基安非他命之犯行。又被告
    於87年間因施用毒品案件，經臺灣板橋地方法院以87年度毒
    聲字第107 號裁定送觀察、勒戒後，認無繼續施用毒品傾向
    ，而由臺灣板橋地方法院檢察署檢察官於87年9 月21日以87
    年度偵字第20256 號處分不起訴確定；於91年間因施用毒品
    案件，經臺灣苗栗地方法院以91年度毒聲字第831 號裁定將
    甲○○送臺灣苗栗看守所附設勒戒處所觀察、勒戒後，認有
    繼續施用毒品傾向，並經該院以91年度毒聲字第952 號裁定
    令入戒治處所施以強制戒治，於92年4 月25日停止戒治出所
    ，所餘期間付保護管束，於同年11月24日期滿執行完畢等情
    ，亦有臺灣高等法院被告前案紀錄表在卷可查，其於五年內
    曾有觀察、勒戒、強制戒治及施用毒品遭法院判刑之紀錄，
    已無再次施以觀察、勒戒或強制戒治之必要，自應依法科刑
    。綜上所述，本案事證明確，被告犯行洵堪認定，應依法論
    科。
三、按海洛因、甲基安非他命分別係毒品危害防制條例第2 條第
    2 項第1 款、第2 款所規定之第一級毒品、第二級毒品，不
    得非法持有、施用。被告非法持有該等毒品進而施用，核其
    所為，係分別犯毒品危害防制條例第10條第1 項之施用第一
    級毒品罪及同條第2 項之施用第二級毒品罪。被告持有第一
    級毒品及第二級毒品之低度行為，均已分別為施用之高度行
    為所吸收，不另論罪。被告有如事實欄所載之前科，有臺灣
    高等法院被告前案紀錄表在卷可查，其於受有期徒刑之執行
    完畢後，五年內故意再犯本件有期徒刑以上之2 罪，均為累
    犯，依刑法第47條第1 項之規定，分別加重其刑。爰審酌被
    告曾有觸犯施用毒品之犯行，雖經觀察、勒戒之執行，仍未
    能斷戒施用毒品惡習，顯見其戒治意志不堅，缺乏勒戒動機
    ，本應從重量刑。惟念其施用毒品係對己身殘害，未造成他
    人具體危害，且能於本院審理時坦承犯行，態度尚稱良好，
    復衡其犯罪之動機、目的、手段，犯罪時所受之刺激及其品
    性、生活狀況及智識程度等一切情狀，分別量處如主文之刑
    ，並定應執行之刑，以資儆懲。
四、扣案之針筒1 支，係被告所有用以注射海洛因所用之物，且
    殘有海洛因於上不可完全析離之注射針筒1 支，業據被告供
    承在卷，應視之為第一級毒品；扣案之晶體1 包，確為甲基
    安非他命（驗餘重1.1898公克），而直接包裝毒品之夾鏈袋
    1 只，則殘有甲基安非他命於上不可完全析離，確係第二級
    毒品甲基安非他命1 包（驗餘重1.1898公克，含直接包裝毒
    品而殘有甲基安非他命於上不可完全析離之塑膠袋1 只），
    且係被告所有欲供施用之第二級毒品，業據被告供承在卷，
    並有交通部民用航空局航空醫務中心毒品鑑定書及扣案物品
    相片在卷可查，均應依毒品危害防制條例第18條第1 項前段
    之規定，不問屬於犯人所有與否，分別宣告沒收銷燬之。
據上論斷，應依刑事訴訟法第299 條第1 項前段、第273 條之1
第1 項、第284 條之1 ，毒品危害防制條例第10條第1 項、第2
項、第18條第1 項前段，刑法第11條、第47條第1 項、第51條第
5 款 ，判決如主文。
本案經檢察官孫沛琦到庭執行職務。
中    華    民    國    97    年    12    月    29    日
                  刑事第七庭  法  官  林勇如
上正本證明與原本無異。
如不服本判決應於收受送達後10日內向本院提出上訴書狀，並應
敘述具體理由；其未敘述上訴理由者，應於上訴期間屆滿後20日
內向本院補提理由書（圴須按他造當事人之人數附繕本）「切勿
逕送上級法院」。
                              書記官  葉潔如
中    華    民    國    97    年    12    月    29    日
附錄本案論罪科刑法條全文：
毒品危害防制條例第10條
施用第一級毒品者，處6 月以上5 年以下有期徒刑。
施用第二級毒品者，處3 年以下有期徒刑。


司法院資訊處製作；財團法人民間司法改革基金會備份。
